臺灣臺中地方法院民事判決　　　　　　 96年度簡上字第119號
上　訴　人　丁○○
被上訴人　　乙○○
訴訟代理人　戊○○
上列當事人間請求確認置留物所有權事件，上訴人對於中華民國
96年3月22日本院臺中簡易庭95年度中簡字第6643號第一審判決
提起上訴，本院判決如下：
    主  文
上訴駁回。
第二審訴訟費用新臺幣參仟捌佰壹拾元，由上訴人負擔。
    事實及理由
一、上訴人主張：除與原判決記載相同者，茲引用之外，補稱：
　(一)系爭房地所有權人李宸嘉於原審證稱，系爭租金均係被上訴
  　人收取，因兩造住在對面，有時被上訴人到上訴人處收，有
    時上訴人按門鈴交付被上訴人乙節，原判決認定此僅指93年
    9 月以前上訴人交付租金之事，排除94年間交付租金之事，
    實有違誤。蓋以，被上訴人自承，在94年1月左右減為每月
    租金2萬元，李宸嘉亦為同一證言，足認上訴人至94年間仍
    有交付租金。
  (二)又證人李宸嘉證稱，其最後一次看到上訴人交付租金是在92
    年或93年，係後來改稱，其原來證稱是從上訴人開始租房子
    到93年。李宸嘉為系爭房屋所有權人，與被上訴人復為二親
    等直系血親關係，對本案具有重大利害關係，難免對被上訴
    人有偏頗掩飾之詞。渠前後陳稱不同，應以第一次之陳述方
    為可信。是以原判決認定上訴人自93年10月1日起即未交付
    租金，係有違誤。
  (三)至上訴人提出93年、94年之各類所得扣繳暨免扣繳憑單，早
　　在94年初及95年初即已開具，早於被上訴人起訴時點，被上
    訴人之孫李宸嘉甚至依此分別於94年5月間及95年5月間申報
    租賃所得，至於李連杉改名為李宸嘉乙事，上訴人並不知情
    ，係按照舊資料開立。足證上訴人於93年、94年間確有給付
    租金之情事。另證人甲○○證稱有幫忙處理兩造間之事情並
    申請調解一事，係指95年間的事，並非上訴人自93年10月間
    起欠租金之事，有調解通知書及調解不成立證明書之日期為
    95 年7月可資為憑。
  (四)並聲明：原判決廢棄，被上訴人之訴駁回。
二、被上訴人主張：除與原判決記載相同者，茲引用之外，補稱
    ：
  (一)上訴人於95年時仍以被上訴人之孫即李宸嘉之舊名李連杉申
    報94年度之房屋支出扣繳，惟查李連杉已於93年時改名為李
    宸嘉，而上訴人仍以其手上舊有資料自行申報，由此可知，
    早於93年間上訴人向被上訴人丟擲汽油彈與恐嚇勒索後，雙
    方就沒有任何和諧往來之可能性。又被上訴人曾多次以存證
    信函通知上訴人，且多次請求里長協助解決，惟里長甲○○
    要前往協助瞭解及處理租賃之事時，上訴人卻強行將其拖出
    上訴人向被上訴人租賃之處所，完全不肯和被上訴人溝通，
    遑論上訴人會按時交付租金，且無向被上訴人收取收據，以
    防日後之爭議。況李宸嘉應在93年以後，才沒有看到，其至
    被上訴人之處所交付租金，為上訴人所自承，故上訴人在向
    被上訴人丟擲汽油彈及恐嚇行為後，就無交付租金之事實亦
    可顯見。
  (二)並聲明：上訴駁回。
三、本件被上訴人起訴主張：上訴人於89年間，向被上訴人承租
    坐落台中市○○區○○路二段188之1號廠房，租期至95年2
    月28日，原約定每月租金3萬元，押租金6萬元，其後兩造協
    議減為每月2萬元，惟上訴人自93年10月1日起，即不再依約
    繳付租金，被上訴人除以押租金6萬元扣除93年10月1日至93
    年12月31日之租金6萬元外，自94年1月1日至94年12月31日
    止，上訴人積欠被上訴人12個月租金，計24萬元等語，上訴
    人就有向被上訴人承租房屋之事實，固不爭執，惟辯稱：其
    有按月給付房屋租金云云，按當事人主張有利於己之事實者
    ，就其事實有舉證之責任。民事訴訟法第277條前段定有明
    文。本件上訴人抗辯：其於前述租賃期間（93年10月1日至
    94年12月31日），有給付被上訴人租金之事實，既為被上訴
    人所否認，是上訴人就前述其有給付租金之事實，自應負舉
    證之責任。雖上訴人提出租賃契約二份、支票票根五紙、審
    判筆錄一份，並舉證人張進益為證，惟查：
　(一)上訴人所提出之租賃契約二份，被上訴人因未有正本存查，
  　而未予置信，然縱使系爭二份租約為真，87年12月1日所訂
    之租約（租期87年12月1日，至92年12月1日，每月租金
    19000元，押租金38000元），僅足證明，被上訴人就系爭房
    屋，於87年12月1日已出租予上訴人之事實；而90年3月1日
    之租約（租期90年3月1日至95年2月28日，租金每月3萬元，
    押租金6萬元），亦僅足證被上訴人主張兩造就系爭房屋，
    確定有租約存在，且租期至95年2月28日之事實為真，然尚
    難僅憑兩造曾訂有系爭契約，即謂上訴人於租期間均有按時
    繳納租金之事實存在。
　(二)又上訴人所提出之支票票根五紙，遑論被上訴人否認有簽收
  　系爭五紙支票之事實，縱系爭支票確係上訴人交付予被上訴
    人，以作為租金之給付，惟系爭支票票根記載：90年7月4日
    房屋3萬元、91年10月15日廠租25000元、92年3月1日房租2
    萬元、92年10月7日房租2萬元、93年2月8日房租2萬元等，
    依前述之記載亦僅足證明，上訴人於93年2月8日以前，曾有
    以支票支付租金之事實而已，尚難僅以該等票根之記載，即
    遽推論上訴人就93年10月1日至94年12月31日期間之租金，
    均有給付予被上訴人之事實存在，上訴人徒以前述票根記載
    ，抗辯：租賃期間其均有給付被上訴人租金，未曾積欠，實
    難遽採。
　(三)至於證人李宸嘉，就上訴人繳交租金期間之租金交付方式，
  　固於原審陳稱：租金都是由原告（被上訴人）本人收取、我
    們住在對面，有時候原告（被上訴人）自己收，有時候被告
    （上訴人）按門鈴交付（原審96年1月18日筆錄參照）等語
    ，僅為李宸嘉就兩造未起爭執前，上訴人依約繳納租金之方
    式，所為陳述，並非謂上訴人自承租日起，至95年2月止，
    均依前述方式給付租金，自難遽為推引上訴人至95年2月止
    ，均有以前述方式給付租金予被上訴人，原審此部分之認定
    ，符合經驗法則，並無違誤；至於李宸嘉於本院準備程序中
    （96年8月3日）證稱，最後一次看到上訴人交付租金是在92
    年或93年，其後改稱係在92年或93年，時間不是很清楚等語
    ，至多亦僅足明上訴人租金僅支付至93年底，不足證明已給
    付94年度之租金。再者，證人張進益固於原審證稱略以：我
    在昌平路2段188之1號開設有聖有德企業社，房屋本來是上
    訴人承租，後來有向被上訴人表是由我來繼續承租，希望重
    訂契約，但被上訴人表示不用，租金為每月2萬元，92年5
    、6月就由我承租，租金由我給付，有時候不在，就請我姐
    姐拿給被上訴人，被上訴人都是來我店裡面收取，被上訴人
    來收取租金都沒有簽立收據等語（原審96年1月18日筆錄參
    照），為被上訴人所否認，且張進益為上訴人之胞弟，其證
    詞難免偏頗，況張進益就其確有代上訴人支付任何租金之事
    實，均未能舉任何證據，以資證明，實難僅依證人張進益片
    面迴護上訴人之詞，即認上訴人有清償租金之事實存在。
  (四)上訴人又主張，被上訴人95年間申報94年度綜合所得稅申報
    時，業已申報有收入上訴人租金，足認上訴人業已給付94年
    度租金等語，為被上訴人所否認。經查，證人丙○○到院證
    述略以：94年度代為申報李宸嘉綜合所得稅時，先至國稅局
    查詢所得明細，見此筆租金收入時，告以國稅局人員並未收
    到租金，國稅局人員表示先申報，再找房客要錢，如未申報
    ，國稅局會罰，所以只好先替李宸嘉申報 (96年8月24日筆
    錄第2頁參照)等語，至於租金會列在李宸嘉名下係因90年間
    系爭建物所有權人變更為李宸嘉之事實，亦據證人李宸嘉到
    庭證述無訛 (96年8月3日筆錄參照)，而上訴人自承不知李
    連杉更名為李宸嘉，以舊資料申報94年度租金收取人為李連
    杉等語。又被上訴人所提出附卷上訴人所不爭執之93年12月
    22日台中民權郵局3892號存證信函一份，被上訴人於93 年
    12月間，即有向上訴人催告給付93年9月起未付租金之事實
    ，且審諸兩造於93年9月間，即因租約是否提前終止一事發
    生爭執，甚且發生被上訴人告訴上訴人有以丟汽油彈、字條
    對其從事恐嚇取財犯行，而進行刑事訴訟程序之事實，為兩
    造不爭執，並有上訴人所提出之刑事審判筆錄一份，在卷可
    參，另證人甲○○亦到庭證述略以：乙○○與丁○○是房東
    、房客關係，因乙○○說好幾個月租金沒有繳納，要我幫忙
    處理，我到上訴人辦公室，結果被上訴人拖出來，其餘事情
    我不清楚等語（96年8月23日筆錄第2頁參照）。相互參照以
    觀，被上訴人自93年12月間，即向上訴人主張上訴人給付租
    金遲延之事實，兩造自93年9月間即發生爭執，甚且進行刑
    事訴訟程序，顯見兩造自93年9月起，實已交惡，連里長甲
    ○○亦無法介入協調，兩造無法相容，於此情境，被上訴人
    何會親至上訴人住處向上訴人索取租金？上訴人何會親至被
    上訴人住處交付租金？且上訴人如有交付租金，參諸上訴人
    以支票給付租金保留票根之作法，按理上訴人於糾紛頻生之
    際，如有按期給付租金，自應更加妥善保留收據，以保護自
    己並避免其他紛爭之發生，方符常情，證人李振旺所為會申
    報系爭租金為李宸嘉94年度綜合所得稅，係因國稅局人員交
    待先申報再向上訴人請求，尚符人情。
  (五)綜上所述，上訴人就其93年10月間起，就其有繳付任何繳納
    租金之事實，未能提出何證據證明，難認上訴人自93年10月
    1 日起，至94年12月31日期間，有任何給付租金之事實存在
    。上訴人之抗辯，實無可採。
四、按稱租賃者，謂當事人約定，一方以物租與他方使用收益，
    他方支付租金之契約。民法第421條第1項定有明文。上訴人
    就其業已給付93年10月1日起至94年12月31日止租金之事實
    ，未能舉反證證明，是被上訴人主張上訴人在上述期間未給
    付租金之事實，自堪信為真實。又上述期間上訴人93年10月
    1 日起，至93年12月31日之租金債權6萬元，被上訴人主張
    已以押租金6萬元抵付，至於94年1月1日至同年12月31日止
    ，被上訴人主張上訴人尚有24萬元未付，請求上訴人給付，
    自屬有據。
五、綜上所述，被上訴人依租金給付請求權之法律關係請求上訴
    人給付租金24萬元，及自起訴狀繕本送達翌日即95年8月16
    日起，至清償日止，按年息5%計算之利息，洵屬正當，應予
    准許。原審判命上訴人如數給付，並依職權宣告假執行及依
    聲請免為執行，於法並無違誤。上訴意旨指摘原判決不當，
    求予廢棄改判，為無理由，應予駁回其上訴。
六、據上論結，本件上訴為無理由，依民事訴訟法第436條之1第
    3項、第449條第1項、第78條，判決如主文。
中　　華　　民　　國　　96　　年　　10　　月　　5 　　日
                  民事第一庭    審判長法  官  蔡王金全
                                      法  官  謝慧敏
                                      法  官　陳學德
上正本證明與原本無異。
不得上訴。
中　　華　　民　　國　　96　　年　　10　　月　　5 　　日
                                      書記官　何惠文
